【裁判字號】    95,台上,3775
【裁判日期】    950713
【裁判案由】    違反貪污治罪條例
【裁判全文】
最高法院刑事判決            九十五年度台上字第三七七五號
    上  訴  人  臺灣高等法院臺南分院檢察署檢察官
    被      告  甲○○
                        弄15.
                乙○○
                        號
    共      同
    選任辯護人  莊柏林律師
上列上訴人因被告等違反貪污治罪條例案件，不服臺灣高等法院
臺南分院中華民國九十四年六月十五日第二審更審判決（九十三
年度重上更(四)字第三二三號，起訴案號：臺灣臺南地方法院檢察
署八十六年度偵字第一八八三號），提起上訴，本院判決如下：
    主  文
原判決撤銷，發回臺灣高等法院臺南分院。
    理  由
本件公訴意旨略稱：被告甲○○於民國八十二年六月至十一月間
，擔任臺南縣歸仁鄉保西國小校長，綜理該校所有業務，係依據
法令從事公務之人員，竟於擔任該校校長期間，基於圖利郭玫纖
之犯意，明知郭玫纖並無施設消防工程能力，仍利用辦理「保西
國小消防設備及相關設施工程」之機會，與郭玫纖謀議由郭女承
攬該工程之設計、監造及施工，郭玫纖則以實際由其經營之高頂
文教用品實業社（以郭母郭黃秀鳳名義登記，下稱高頂社）、師
苑文教用品實業社（以郭子莊曜禎名義登記，下稱師苑社），配
合翁統民出面商借之國介企業有限公司（下稱國介公司），虛偽
投標，以符合招標程序，因高頂社、師苑社均未具備消防公會會
員資格，甲○○除同意由郭女代表該兩商家簽具切結書，俾符合
公開招標程序，而以具有該項資格之國介公司，以低於底價新台
幣（下同）五千元即一百二十九萬五千元之價格得標外，另同意
由郭女代表國介公司簽約，再由翁統民負責設計、施工，致郭玫
纖因而向翁統民收取工程款百分之三十計三十八萬八千五百元之
不法利益；事後再以郭玫纖虛設之永弘行名義，以臺灣省建築師
公會受委託設計房屋之制式「委託契約書」，充抵該消防工程之
委託設計監造契約書（內容與消防工程毫無關係），俾符合設計
、監造與施工分屬不同廠商之規定，而實際上均係由翁統民負責
設計、施工，甲○○明知永弘行並未派員從事設計、監造、驗收
，卻於八十二年十月十五日初驗驗收紀錄及八十二年十一月八日
正式驗收紀錄之「監工人員」、「會驗人員」欄，同意郭女偽造
「永弘行印」、「周文軒」名義，使郭女得以永弘行名義領取該
工程之設計監造費四萬六千六百二十元，共圖利郭玫纖不法利益
四十三萬五千一百二十元；甲○○因而於八十二年十月二十二日
、同年十月三十日收受郭女交付之三萬三千元及五萬元賄款。又
被告乙○○於八十二年六月至九月間，擔任臺南縣南化鄉北寮國
小校長，綜理該校所有業務，為依據法令從事公務之人員，竟於
擔任該校校長期間，基於圖利郭玫纖之犯意，明知郭玫纖並無施
設消防工程能力，仍利用辦理「北寮國小消防栓設備工程」之機
會，與郭玫纖謀議由郭女承攬該工程設計、監造及施工，再由郭
玫纖以實際由其經營之高頂社、師苑社及商借鄭榮欽經營之十代
消防器材有限公司（下稱十代公司）虛偽投標，以符合招標程序
，因高頂社、師苑社俱未具備消防公會會員資格，而以具有該項
資格之十代公司名義，以低於底價二千元即四十七萬七千元得標
，然實際上仍交由翁統民負責設計、施工，致郭玫纖因而向翁統
民收取工程款百分之三十計十四萬三千一百元之不法利益。另乙
○○明知永弘行並未派員從事設計、監造及驗收，除事後與永弘
行簽訂與事實不符之「委託書」外，並在八十二年九月六日初驗
驗收紀錄及八十二年九月十一日正式驗收紀錄之「監工人員」、
「會驗人員」欄，偽蓋「永弘行印」、「周文軒印」，使郭玫纖
得以永弘行名義，領取該工程之設計監造費計一萬八千一百七十
二元，共圖利郭玫纖不法利益十六萬零二百七十二元。乙○○因
而於八十二年十二月一日收受郭女交付之賄款一萬五千元，因認
被告等均係涉嫌牽連犯貪污治罪條例第四條第一項第三款及刑法
第二百十三條、第二百十六條之罪。而經第一審審理結果，認被
告等被訴之上開罪嫌，均屬不能證明，因而為被告等均無罪之判
決。嗣檢察官提起上訴，原判決則以檢察官之上訴逾越法定期間
，乃駁回檢察官在第二審之上訴，維持第一審諭知被告等均無罪
之判決；固非無見。
惟查：「對於檢察官之送達，應向承辦檢察官為之，承辦檢察官
不在辦公處所時，向首席檢察官（即檢察長）為之」，為刑事訴
訟法第五十八條所明定。至該法條所稱之承辦檢察官，雖不以原
起訴及實行公訴之檢察官為限；縱非原起訴或實行公訴之檢察官
，但對於依該檢察署事務分配、職務代理、檢察長指定、接辦原
起訴或實行公訴事務之檢察官所為之送達，均應認係合法送達。
臺灣臺南地方法院檢察署九十四年三月二十八日南檢朝檢86偵18
83字第17201 號函雖覆稱：「八十六年訴字第一二九二號案判決
後，應由何位檢察官收受判決，依檢察一體原則，本署檢察官均
可收受」（見原審卷第二八三頁）；惟本件原係由臺灣臺南地方
法院檢察署原靜股檢察官蔡虔霖偵辦，嗣蔡虔霖檢察官簽請自行
迴避，經檢察長核准後，改分該署儉股郭千黛檢察官接辦並提起
公訴，第一審法院判決後，該院書記官係向接辦該靜股事務之蘇
聰榮檢察官送達本件第一審判決正本，而當時承辦靜股事務之蘇
聰榮檢察官亦予收受，有臺灣臺南地方法院檢察署九十三年九月
二日南檢惟人字第０九三０五五０二九五號函及臺灣臺南地方法
院送達證書影本乙紙在卷可按（見第一審卷第二二七頁、原審卷
第一五四頁）。另臺灣臺南地方法院檢察署九十年二月二十一日
南檢朝靜字第０九０八六號函又覆稱：「蔡虔霖檢察官已轉任法
官多時，送達證書顯係誤繕承辦檢察官姓名，然遲未更正後重新
送達，故蘇聰榮檢察官始於八十九年七月二十日勉為收受判決，
並依法提起上訴」（見上訴卷第七九頁）。則臺灣臺南地方法院
檢察署原承辦本案之靜股蔡虔霖檢察官，簽請自行迴避獲准後調
職，接辦該股事務之檢察官，是否已因無自行迴避事由，而依該
署事務分配，為本件承辦檢察官﹖其收受本件第一審判決正本時
，儉股郭千黛檢察官是否仍在職﹖儉股與靜股是否互為職務代理
﹖法警吳淑靜於八十九年七月六日送達本件第一審判決正本予蘇
聰榮檢察官時，是否同時另送達其他判決正本予該股檢察官﹖若
有，該檢察官係何時蓋章收受其他判決正本﹖收受本件第一審判
決正本之蘇聰榮檢察官，若非承辦檢察官，其何以不退還或轉交
該判決正本予有權收受之承辦檢察官，仍「勉予收受」﹖上開
臺灣臺南地方法院檢察署九十年二月二十一日南檢朝靜字第０九
０八六號函，又何以認為蘇聰榮檢察官提起之第二審上訴為合法
﹖而所謂「檢察一體」原則，是否包括收受判決正本之職權在內
﹖原判決俱未調查、審認及說明，即遽認蘇聰榮檢察官有權收受
本件第一審判決正本，有證據調查未盡及理由不備之違法。檢察
官上訴意旨執此指摘原判決違背法令，非無理由，應認原判決仍
有撤銷發回更審之原因。
據上論結，應依刑事訴訟法第三百九十七條、第四百零一條，判
決如主文。
中    華    民    國  九十五  年    七    月   十三   日
                      最高法院刑事第十二庭
                          審判長法官  林  永  茂
                                法官  洪  文  章
                                法官  蘇  振  堂
                                法官  蕭  仰  歸
                                法官  何  菁  莪
      本件正本證明與原本無異
                                      書  記  官
中    華    民    國  九十五  年    七    月   十八   日
                                                      Ｅ


司法院資訊處製作；財團法人民間司法改革基金會備份。
